【裁判字號】    97,上訴,984
【裁判日期】    970807
【裁判案由】    違反毒品危害防制條例
【裁判全文】
臺灣高等法院高雄分院刑事判決         97年度上訴字第984號
上  訴  人  臺灣高雄地方法院檢察署檢察官
被      告  甲○○
                    現另案於臺灣高雄第二監獄執行
上列上訴人因被告違反毒品危害防制條例案件，不服臺灣高雄地
方法院97年度訴字第54號中華民國97年4 月18日第一審判決（起
訴案號：臺灣高雄地方法院檢察署96年度毒偵字第10749 號），
提起上訴，本院判決如下：
    主  文
上訴駁回。
    理  由
一、公訴意旨略以：被告甲○○明知海洛因係毒品危害防制條例
    列管之第一級毒品，不得持有、施用，仍基於施用第一級毒
    品海洛因之犯意，於96年11 月5日為警採尿前24小時內某時
    ，在不詳處所施用之，嗣經警採集尿液送驗，結果呈嗎啡陽
    性反應，因認被告涉犯毒品危害防制條例第10條第1 項施用
    第一級毒品罪嫌。
二、證據能力：
    按被告以外之人於審判外之陳述，雖不符刑事訴訟法第159
    條之1 至第159 條之4 之規定，而經當事人於審判程序同意
    作為證據，法院審酌該言詞陳述或書面陳述作成時之情況，
    認為適當者，亦得為證據，刑事訴訟法第159 條之5 第1 項
    定有明文。本判決所引用之證據資料（詳後引證據），其中
    傳聞證據部分，縱無刑事訴訟法第159 條之1 至第159 條之
    4 或其他規定之傳聞證據例外情形，亦因被告及檢察官或同
    意可作為證據使用，或未聲明異議，依刑事訴訟法第159 條
    之5 第1 項、第2 項之規定，本院審酌該證據作成之情況，
    並無何違法取得或非任意陳述之情形，認為適當，應得為證
    據。
三、按犯罪事實應依證據認定之，無證據不得認定犯罪事實；不
    能證明被告犯罪者，應諭知無罪之判決，刑事訴訟法第154
    條第2 項及第301 條第1 項前段分別定有明文。又刑事訴訟
    法第161 條已於民國91年2月8日修正公布，其第1項規定：
    檢察官就被告犯罪事實，應負舉證責任，並指出證明之方法
    。因此，檢察官對於起訴之犯罪事實，應負提出證據及說服
    之實質舉證責任。倘其所提出之證據，不足為被告有罪之積
    極證明，或其指出證明之方法，無從說服法院以形成被告有
    罪之心證，基於無罪推定之原則，自應為被告無罪判決之諭
    知。最高法院92年台上字第128號著有判例可資參照。
四、本件公訴人認被告甲○○涉犯施用第一級毒品海洛因罪嫌，
    係以經採集被告尿液後送台灣檢驗科技股份有限公司檢驗，
    結果呈嗎啡陽性反應，資為論罪依據。訊據被告甲○○堅決
    否認有上開施用第一級毒品犯行，辯稱：96年11月5 日未施
    用海洛因，驗尿報告呈嗎啡陽性反應，應該係其於96年10月
    30日前施用海洛因所殘留之結果等語。經查：
    (一)本件被告於96年11月5 日下午2 時許，在高雄縣大寮鄉○
      ○○路，為警盤檢後，因係屬毒品戒治人口，經警帶回派
      出所採尿送驗結果，嗎啡閾值達1230ng/ml ，呈鴉片代謝
      物陽性反應，有台灣檢驗科技股份有限公司96年11月16日
      濫用藥物尿液檢驗報告及高雄縣政府警察局林園分局昭明
      派出所查獲毒品案件嫌疑人代號與真實姓名對照表在卷可
      參（警卷第4 頁、第5 頁）。另被告於96年11月5 日為警
      採尿前，曾於96年10月29日晚間，在高雄縣林園鄉○○村
      ○○路219 號住處，施用第一級毒品海洛因，而該次犯行
      經警於96年10月30日採集被告尿送驗結果，嗎啡閾值達
      6735 ng/ml，呈鴉片代謝物陽性反應，亦有審判筆錄、台
      灣檢驗科技股份有限公司96年11月15日濫用藥物尿液檢驗
      報告在卷足憑（原審卷第29頁背面、第31頁）。而被告甲
      ○○該次施用第一級毒品犯行，並已經台灣高雄地方法院
      以97年訴字第114 號判決處有期徒刑10月在案，亦有台灣
      高雄地方法院以97年訴字第114 號刑事判決、台灣高等法
      院被告前案紀錄表在卷可稽。
    (二)又按施用海洛因後，尿液檢出之嗎啡濃度值，除與施用劑
      量、頻率及方式有關外，亦受個人飲用水量多寡、體質及
      代謝情況等因素影響，依個案而異。根據來函所述本案2
      次尿液檢驗相隔4 日（即前述於96年10月30日、96年11月
      5 日之採尿），且第2 次所採尿液檢驗結果可待因及嗎啡
      檢出濃度均約為第1 次檢出濃度之1/5 兩因素研判，不能
      排除第2 次尿液嗎啡檢出係前次施用海洛因後，身體持續
      代謝所致，有法務部調查局97年3 月4 日調科壹字第0970
      0074380 號函附卷可稽（原審卷第35頁）。審酌本件被告
      於96年10月29日晚間施用第一級毒品海洛因後，曾分別於
      96年10月30日、96年11月5 日接受採尿，2 次採尿間隔甚
      近，且濃度呈遞減至5 分之1 之情形，是在個人新陳代謝
      之因素下，被告於96年11月5 日採尿結果，雖呈嗎啡陽性
      反應，但既有可能係被告於96年10月29日施用海洛因之結
      果所致，無法確認被告於96年11月5 日採尿前24小時內之
      某時，曾再施用第一級毒品海洛因。再者，檢察官認被告
      於96年11月5 日採尿前24小時內之某時，施用第一級毒品
      ，除上開驗尿報告外，並未扣得其他施用毒品證據可資佐
      證，是依前開說明，尚難僅憑此驗尿結果，逕予論斷被告
      於96年11月5 日採尿前24小時內之某時，確有施用第一級
      毒品海洛因之犯行。
五、綜上所述，依卷內之相關證據資料，被告是否有於96年11月
    5 日為警採尿前24小時內某時施用第一級毒品海洛因，尚未
    達於通常一般之人均不致有所懷疑，而得確信其為真實之程
    度，而有合理性懷疑之存在，致使本院無從形成有罪之確信
    ，且公訴人復未能提出其他積極證據足以說服法院以形成被
    告有罪之心證，本院亦查無其他積極證據足資認定被告有何
    公訴人所指之犯行，揆諸首揭法條及判例意旨，既不能證明
    被告犯罪，自應為無罪之諭知，以昭審慎。
六、原審因而以不能證明被告犯施用第一級毒品罪，而為被告無
    罪之諭知，經核並無違誤；檢察官上訴意旨，猶執前詞，指
    摘原判決不當，上訴為無理由，應予駁回。
據上論斷，應依刑事訴訟法第368 條，判決如主文。
本案經檢察官孫小玲到庭執行職務。
中    華    民    國    97    年    8     月    7    日
                刑事第一庭  審判長法  官  郭雅美
                                  法  官  張意聰
                                  法  官  莊崑山
以上正本證明與原本無異。
檢察官如不服本判決應於收受本判決後10日內向本院提出上訴書
狀，其未敘述上訴理由者，並得於提起上訴後10日內向本院補提
理由書狀（均須按他造當事人之人數附繕本）「切勿逕送上級法
院」。
中    華    民    國    97    年    8     月    7    日
                                  書記官  葉淑華


司法院資訊處製作；財團法人民間司法改革基金會備份。
